最高法院刑事判決　　　　　　九十六年度台上字第五三八二號
上　訴　人　甲○○
上列上訴人因違反槍砲彈藥刀械管制條例案件，不服台灣高等法
院台中分院中華民國九十六年六月七日第二審判決（九十五年度
上訴字第二九六六號，起訴案號：台灣南投地方法院檢察署九十
五年度偵字第一九一四號），提起上訴，本院判決如下：
    主  文
原判決撤銷，發回台灣高等法院台中分院。
    理  由
本件原判決撤銷第一審之科刑判決，改判論處上訴人甲○○以未
經許可，製造可發射子彈具有殺傷力之槍枝，累犯罪刑；又連續
未經許可，持有子彈，累犯罪刑，固非無見。
惟查：(一)刑法第二條第一項之規定，係規範行為後法律變更所生
新舊法律比較適用之準據法，於新刑法施行後，應適用新刑法第
二條第一項之規定為「從舊從輕」之比較。所謂行為後法律有變
更者，應包括犯罪構成要件或法定刑之變更而言。民國九十四年
二月二日修正公布，九十五年七月一日施行之刑法第四十七條，
其構成要件已有變更，自應依新刑法第二條第一項比較適用。倘
其比較結果，並無有利或不利之情形，即應依新刑法第二條第一
項前段規定，適用行為時之法律，方為適法。乃原判決見未及此
，逕於理由內論謂「九十四年二月二日修正公布，而於九十五年
七月一日生效實施之新刑法第四十七條雖將舊刑法修正限制為受
徒刑之執行完畢，或一部之執行而赦免後，五年以內『故意』再
犯有期徒刑以上之罪者，始成立累犯。但上述新舊法之規定，對
於本件被告（上訴人）『故意』犯罪之情形言，並無所謂『有利
或不利』之情形。依上說明，均無適用修正後刑法第二條第一項
之規定比較新舊法適用之問題」（見原判決第十二頁第十七至二
五行），並於據上論結欄引用修正後刑法第四十七條。揆之上開
說明，即有適用法則不當之違誤。(二)卷查，上訴人於原審辯稱：
「槍枝管制編號：0000000000號，係李明德交給伊」
等語（見原審卷第二二八頁），且證人張正興亦於原審證稱：「
我和他（上訴人）去台中找他的朋友，那個朋友有拿一個包包給
上訴人」（見原審卷第一九六頁）。如果無訛，則上訴人所辯，
尚非全無憑據，凡此攸關上訴人是否製造上開槍枝，至為重要，
自應傳喚李明德加以訊問。原審固依證人李明德住所地「屏東縣
屏東市勝豐里四鄰謙明巷十五之一號」傳拘無著。但該退回之拘
票報告書（見原審卷第二五一頁）記載「經詢問李明德家屬，…
…有可能住台中市○區○○里○○○鄰○○○路二十五號」，即
應另就證人李明德可能居住之台中市○區○○里○○○鄰○○○
路二十五號加以傳拘。乃原判決未進一步傳喚證人李明德，逕以
證人李明德經傳拘未到庭，而為不利於上訴人之判決，自有調查
未盡之違誤。以上或為上訴意旨所指摘，或為本院得依職權調查
之事項，應認原判決有撤銷發回更審之原因。
據上論結，應依刑事訴訟法第三百九十七條、第四百零一條，判
決如主文。
中　　華　　民　　國　九十六　年　　十　　月　 十一 　日
                      最高法院刑事第六庭
                          審判長法官  呂　潮　澤
                                法官  吳　昆　仁
                                法官  孫　增　同
                                法官  吳　　　燦
                                法官  李　英　勇
      本件正本證明與原本無異
                                      書  記  官
中　　華　　民　　國　九十六　年　　十　　月　 十五 　日
                                                Ａ
